【裁判字號】    99,交聲,193
【裁判日期】    990222
【裁判案由】    違反道路交通管理處罰條例聲明異議
【裁判全文】
臺灣桃園地方法院交通事件裁定         99年度交聲字第193號
移送機關即
原處分機關  交通部公路總局新竹區監理所
異  議  人
即受處分人  甲○○
上列異議人因違反道路交通管理處罰條例案件，對交通部公路總
局新竹區監理所於民國99年2月2日所為之處分（原處分案號：壢
監裁字第裁53-DB0000000號），聲明異議，本院裁定如下：
    主  文
原處分撤銷。
甲○○汽車駕駛人，駕駛汽車經測試檢定酒精濃度超過規定標準
，應接受道路交通安全講習。
    理  由
一、原處分意旨略以：異議人即受處分人甲○○於民國98年6月2
    4日晚間11時40分許，駕駛車牌號碼BBD-361號普通重型機車
    行經桃園縣觀音鄉○○路○ 段（觀玉幹36前），為警查獲並
    測得其吐氣所含酒精濃度達每公升○點八一毫克，有汽車駕
    駛人，駕駛汽車經測試檢定酒精濃度超過規定標準之違規行
    為，遂當場填掣桃警局交字第DB0000000 號舉發違反道路交
    通管理事件通知單（下稱舉發單）舉發，並由異議人簽收。
    嗣經原處分機關以異議人上開違規行為明確，爰依道路交通
    管理處罰條例第三十五條第一項第一款、第二十四條第一項
    第二款等規定，裁處異議人吊扣駕駛執照十二個月並施以道
    安講習等語。
二、聲明異議意旨略以：伊如遭吊扣駕駛執照，工作將受影響，
    且伊剛出生之嬰孩住在花蓮，伊有開車返鄉探視之需要，爰
    依法聲明異議，請求只吊扣大貨車駕照而不要吊扣自小客車
    駕照等語。
三、按汽車駕駛人飲用酒類或其他類似物後，其吐氣所含酒精濃
    度超過每公升○點二五毫克，不得駕車。汽車駕駛人駕駛汽
    車經測試檢定有酒精濃度超過規定標準者，處一萬五千元以
    上六萬元以下罰鍰，並當場移置保管該汽車及吊扣駕駛執照
    一年。汽車駕駛人有第三十五條第一項規定之情形者，應接
    受道路交通安全講習，道路交通安全規則第一百十四條第二
    款、道路交通管理處罰條例第三十五條第一項第一款、第二
    十四條第一項第二款分別定有明文。
四、經查：
（一）異議人於上揭時、地有於飲酒後駕駛前開普通重型機車為
      警查獲並測得其呼氣酒精濃度為○點八一毫克之違規行為
      ，而予以掣單舉發，該舉發單業經異議人簽收。嗣經原處
      分機關則以異議人違規事實明確，依道路交通管理處罰條
      例第三十五條第一項第一款、第二十四條第一項第二款規
      定，裁處吊扣駕駛執照十二個月，施以道安講習等情，為
      異議人所是認，並有酒精濃度檢測單、舉發單及裁決書等
      附卷可稽。又異議人因本件飲酒後駕駛普通重型機車而涉
      犯公共危險罪部分，由本院於98年9 月14日以九十八年度
      壢交簡字第二三五二號判處拘役五十日，如易科罰金，以
      新臺幣（下同）一千元折算一日確定，亦有本院判決及臺
      灣高等法院被告前案紀錄表在卷供參，是異議人此部分違
      規之事實，堪以認定。
（二）然道路交通管理處罰條例第六十八條於94年12月14日修正
      ，並自95年3月1日施行。該條文於修正前係規定：汽車駕
      駛人，因違反本條例及道路交通安全規則之規定，受吊扣
      或吊銷駕駛執照處分時，吊扣或吊銷其持有各級車類之駕
      駛執照；修正後則規定為：汽車駕駛人，因違反本條例及
      道路交通安全規則之規定，受吊銷駕駛執照處分時，吊銷
      其持有各級車類之駕駛執照。觀諸該修正條文之立法理由
      略以：原條文將違法或違規駕駛人所持有各級車類之駕駛
      執照一併吊扣或吊銷，失之過酷，影響人民工作及生活甚
      鉅，爰修正之等語，其立法意旨在於違規行為對道路交通
      秩序之維持及道路交通安全已生較大之影響，故規定吊扣
      或吊銷其持有各級車類之駕駛執照，以限制其繼續駕車行
      駛道路之權利，此屬駕駛行為之限制，並不因所持駕駛執
      照種類不同而有所差異。又酒醉駕車行為係製造法所不容
      許之風險，以風險製造之立場觀察，雖不因駕駛車輛種類
      之不同致有所差別，但從風險實現觀點而言，酒醉駕駛車
      類之不同，其對於交通安全衍生之實害結果亦有差異，如
      駕駛人駕駛低一級之車類違反道路交通管理處罰條例規定
      時，不論其所造成之實害結果，一律吊扣駕駛人所持有之
      各類駕駛執照，亦有違相同事件相同處理，不同事件不同
      處理之平等原則。是以，駕駛人有違反道路交通管理處罰
      條例第三十五條第一項第一款規定致受有吊扣駕駛執照處
      分時，依修正後同條例第六十八條規定暨其修法意旨，僅
      能吊扣行為人違法或違規當時所駕駛車輛之駕駛執照，不
      得再吊扣行為人所持有、與駕駛違規車輛無關之其他各級
      車類駕駛執照。
（三）準此，異議人固有駕駛重型機車經測試檢定有呼氣酒精濃
      度超過規定標準之違規行為，揆諸前揭說明，僅得吊扣其
      重型機車駕駛執照十二個月，而無從吊扣異議人持有之他
      級駕駛執照，則原處分機關逕行吊扣異議人之大貨車駕駛
      執照，此舉顯已逾越修正後道路交通管理處罰條例第六十
      八條之規範意涵及範圍，原處分即難認為適法。雖異議人
      於本件交通違規時，僅持有普通自用小客車及大貨車駕駛
      資格，而無重型機車駕駛執照，有汽、機車駕照基本資料
      在卷可憑，是異議人即無普通重型機車駕駛執照可供吊扣
      ，然此仍無礙於上開見解之適用。
（四）又異議人既有酒後駕駛重型機車之行為，係製造法所不容
      許之風險，故其所為實不足取，然所辯情詞雖無理由，惟
      原處分既有前述之違法，仍應予撤銷。
五、綜上所述，異議人於上述時、地，有違反酒後駕駛車輛，經
    測試呼氣中酒精濃度超過規定標準之違規行為，原處分機關
    依道路交通管理處罰條例第二十四條第一項第二款之規定，
    裁處施以道路安全講習，固無違誤，惟就吊扣駕駛執照十二
    個月之部分，核與修正後即現行道路交通管理處罰條例第六
    十八條規定不符，異議人之異議雖無理由，惟原處分既有違
    法，仍應由本院將原處分撤銷，並自為裁定如主文第二項所
    示。
據上論斷，應依道路交通管理處罰條例第八十七條第二項，道路
交通案件處理辦法第二十條前段，裁定如主文。
中    華    民    國    99    年    2     月    22    日
                  交通法庭法  官  李文娟
以上正本證明與原本無異。
如不服本裁定，應於裁定送達後5 日內向本院提出抗告狀。
                          書記官  蕭秀蓉
中    華    民    國    99    年    2     月    22    日

司法院資訊處製作；財團法人民間司法改革基金會備份。
